【裁判字號】    97,交聲,1876
【裁判日期】    970822
【裁判案由】    聲明異議
【裁判全文】
臺灣臺中地方法院交通事件裁定        97年度交聲字第1876號
原處分機關  交通部公路總局台中區監理所
異  議  人
即受處分人  乙  ○
上列異議人即受處分人因違反道路交通管理處罰條例案件，對於
交通部公路總局台中區監理所民國97年6月10日所為之裁決（中
監違字第裁60-GP7B02079號違反道路交通管理事件裁決書），聲
明異議，本院裁定如下：
    主    文
異議駁回。
    理    由
一、原處分機關略以：異議人即受處分人乙○（下稱受處分人）
    所有Y2-8842號自小客車於96年11月2日14時1分許，在台中
    市○○○路處，因「於身心障礙專用停車位違規停車」之違
    規，為台中市○○○○道路交通管理處罰條例第56條第1項
    第10款規定逕行舉發，受處分人未於應到案日期前到案，本
    所遂於97年6月10日，以中監違字第裁60-GP7B02079號裁決
    書裁處罰鍰新台幣一千二百元，受處分人當場簽收裁決書，
    並於同日聲明異議。本案經舉發機關函復略以：執勤警員現
    場拖吊作業時未發現該自小客車有放置殘障車專用停車證，
    另受處分人事後持身分證件及行車執照至文心拖吊場辦理領
    車事宜時，已當場簽收違規單，且告知繳款日期及處所，原
    處分並無不當等語。
二、受處分人則以：受處分人當時僅簽字領車，警員並未將違規
    通知單交予受處分人，係至97年5月13日受處分人驗車時，
    驗車場告知尚有罰單未繳，受處分人才至原處分機關繳款，
    繳款目的係為驗車，非接受不公不義之裁處，且受處分人告
    知承辦人未領到違規通知單，承辦人表示違規通知單寄到受
    處分人住處，沒人收取故退回，由此證明受處分人當場簽收
    之說法無稽，告知繳款日期及處所，更無其事。受處分人乃
    殘障人士，領有殘障手冊，影印貼於前擋風玻璃，拖吊人員
    為何不看。另受處分人於96年12月2日停車時，並未看到公
    告牌，未經公告即在殘障專用停車位拖吊殘障人士貼有殘障
    手冊之車輛，合理、合法嗎？受處分人於97年5月13日陳述
    時已提及，未見有關單位說明及答覆等語，聲明異議。
三、按汽車駕駛人停車時，於身心障礙專用停車位違規停車者，
    應以最高額罰鍰即新台幣一千二百元處罰之，道路交通管理
    處罰條例第56條第1項第10款、第4項定有明文。又公共停車
    場應於便捷處所設置身心障礙者專用停車位，並應於明顯處
    設置身心障礙者專用停車位標誌及標線，其設置依道路交通
    標誌標線號誌設置規則相關規定辦理。身心障礙者本人或同
    一戶籍之家屬一人得申請身心障礙者專用停車位識別證明；
    前項證明包括身心障礙者專用停車位識別證及身心障礙者專
    用車輛牌照；申請專用停車位識別證明者，應就專用停車位
    識別證或專用牌照擇一申請。使用身心障礙者專用停車位者
    ，除掛有專用牌照之車輛外，應將專用停車位識別證置於汽
    車擋風玻璃明顯處或黏貼於機車車首，以供查核檢驗，身心
    障礙者專用停車位設置管理辦法第3條第1項、第5條、第6條
    第1項、第2項、第3項、第9條亦有明定。
四、經查受處分人所有Y2-8842號自小客車於96年11月2日14時1
    分許，在台中市○○○路處，因「於身心障礙專用停車位違
    規停車」之違規，為台中市○○○○道路交通管理處罰條例
    第56條第1項第10款規定逕行舉發等情，有台中市警察局96
    年11月2日中市警交字第GP7B02079號舉發違反道路交通管理
    事件通知單及違規相片附卷可稽。又受處分人所有Y2-8842
    號自小客車雖然登記為殘障用車，惟未申領身心障礙者專用
    車輛牌照，僅屬殘障免稅車，此有原處分機關97年7月16日
    中監自字第0970028973號函附公路監理資訊系統查詢資料及
    上揭違規相片在卷足憑，受處分人並供稱伊領有殘障手冊，
    但不知要申請專用停車位識別證等語，顯見受處分所有Y2-8
    842號自小客車於前開違規時，迄未取得身心障礙者專用停
    車位識別證明，尚不得停放在身心障礙者專用停車位。另上
    揭舉發通知單上確有受處分人之簽名，符合一般簽收習慣，
    參諸證人即執行違規拖吊之台中市警察局交通警察隊拖吊分
    隊小隊長甲○○具結證稱伊看見受處分人所有自小客車停在
    台中市○○○路身心障礙者專用停車位，車子前面擋風玻璃
    未貼專用停車位識別證，也不是殘障專用車牌，所以逕行拖
    吊移置拖吊場，舉發通知單有交予受處分人簽收，受處分人
    繳納移置費給予一張收據，另將舉發通知單當場交予受處分
    人簽收，告知繳款日期、處所，受處分人也在舉發通知單上
    簽名等語，且提出台中市警察局文心拖吊場違規車輛移置費
    繳納收據影本及違規拖吊相片為憑，違規拖吊相片並顯示，
    該身心障礙者專用停車位設有明顯之標線，尚無任何證據足
    資證明未設標誌、標線等情，益徵受處分人確有於身心障礙
    專用停車位違規停車之違規。從而原處分機關根據原舉發機
    關舉發之違規事實，依道路交通管理處罰條例第56條第1項
    第10款之規定，裁處受處分人罰鍰新台幣一千二百元，自無
    不合，受處分人聲明異議為無理由，應予駁回。
六、據上論斷，應依道路交通管理處罰條例第87條、道路交通案
    件處理辦法第19條，裁定如主文。
中    華    民    國    97    年     8    月    22    日
                  交通法庭    法  官  鍾堯航
上正本證明與原本無異。
如不服本裁定應於送達後五日內向本院提出抗告狀。
                              書記官  吳淑願
中    華    民    國    97    年     8    月    22    日


司法院資訊處製作；財團法人民間司法改革基金會備份。
